臺灣高等法院高雄分院刑事判決
111年度上訴字第526號
上  訴  人  臺灣高雄地方檢察署檢察官
被      告  王俊琳



上列上訴人因被告違反毒品危害防制條例案件，不服臺灣高雄地
方法院110年度訴字第451號，中華民國111年4月13日第一審判決
（起訴案號：臺灣高雄地方檢察署109年度偵字第14471號），提
起上訴，本院判決如下：
    主  文
上訴駁回。
    理  由
壹、無罪部分：
一、公訴意旨略以：被告王俊琳明知甲基安非他命為毒品危害防
    制條例規範之第二級毒品，依法不得持有，竟基於持有第二
    級毒品純質淨重20公克以上之犯意，於民國109年7月12日2
    時許，在高雄市鳳山水庫門口，自真實姓名、年籍不詳，綽
    號「曹仔」之人，以新臺幣（下同）3萬元之代價，取得第
    二級毒品甲基安非他命1包而持有之。嗣於109年7月14日5時
    45分許，被告駕駛車牌號碼00-0000號自用小客車搭載李紀
    葦（所涉持有毒品罪嫌業經檢察官為不起訴處分），在高雄
    市三民區正忠路及建興路口違規停車為警察覺，被告隨即駕
    車離去，並自車窗拋擲甲基安非他命1小包（即附表編號11
    所示之甲基安非他命，此部分另經為公訴不受理判決，詳後
    述）及吸食器1組，經警方在覺明路及正豐街口將其攔下盤
    查，並徵得被告同意，搜索前開小客車，進而在該車駕駛座
    腳踏板處發現甲基安非他命10小包（毛重、純質淨重詳附表
    編號1至10所載），而查悉上情。因認被告涉犯毒品危害防
    制條例第11條第4項之持有第二級毒品純質淨重20公克以上
    罪嫌等語。
二、檢察官就被告犯罪事實，應負舉證責任，並指出證明之方法
    ；犯罪事實應依證據認定之，無證據不得認定犯罪事實；又
    不能證明被告犯罪者，應諭知無罪之判決，刑事訴訟法第16
    1條第1項、第154條第2項及第301條第1項分別定有明文。又
    被告或共犯之自白，不得作為有罪判決之唯一證據，仍應調
    查其他必要之證據，以察其是否與事實相符，刑事訴訟法第
    156條第2項定有明文。再認定不利於被告之事實，須依積極
    證據，苟積極證據不足為不利於被告事實之認定時，即應為
    有利於被告之認定，更不必有何有利之證據；另事實之認定
    ，應憑證據，如未能發現相當證據，或證據不足以證明，自
    不能以推測或擬制之方法，以為裁判之基礎；又認定犯罪事
    實所憑之證據，雖不以直接證據為限，然而無論直接或間接
    證據，其為訴訟上之證明，須於通常一般人不致有所懷疑，
    而得確信其為真實之程度，始得據為有罪之認定。
三、公訴意旨認被告涉犯前開罪嫌，係以被告於警詢及偵查中之
    供述、證人李紀葦於警詢及偵查中之證述、高雄市政府警察
    局三民二分局搜索扣押筆錄暨扣押物品目錄表、高雄市立凱
    旋醫院109年8月17日高市凱醫驗字第65335號濫用藥物成品
    檢驗鑑定書、現場錄影畫面光碟及勘驗報告等，為其主要論
    據。
四、訊據被告固不否認於前揭時、地，為警在其所駕駛之前開自
    用小客車上查獲如附表編號1至10所示之第二級毒品甲基安
    非他命之事實，惟堅決否認有何持有第二級毒品純質淨重20
    公克以上之犯行，辯稱：扣案如附表編號1至10所示之甲基
    安非他命10包不是我的，是李紀葦的，當時是李紀葦要求 
    我把這條罪扛下來的等語。經查：　　
　㈠被告於109年7月14日5時45分許，駕駛前開自用小客車搭載李
    紀葦，在高雄市三民區正忠路及建興路口違規停車為警查覺
    ，被告隨即駕車離去，經警方在覺明路及正豐街口將其攔下
    盤查，於徵得被告同意後搜索該小客車，進而在該車駕駛座
    腳踏板處發現如附表編號1至10所示之甲基安非他命共10小
    包（驗前、驗後淨重、純質淨重均詳附表編號1至10所載）
    之事實，為被告所不爭執（見本院卷第88頁），且經證人李
    紀葦、證人即查獲員警劉浩權、林培雯分別於警詢、偵查及
    原審審理時證陳在卷（李紀葦部分見警卷第21至23頁，偵卷
    第108頁，原審卷第206至207頁、第219至221頁；劉浩權部
    分見原審卷第191至200頁；林培雯部分見原審卷第270至276
    頁），並有高雄市政府警察局三民二分局搜索扣押筆錄暨扣
    押物品目錄表、現場錄影畫面截圖及扣案物品照片（見警卷
    第37至41頁、第163至171頁）等在卷可稽，復經原審勘驗現
    場錄影畫面屬實，製有勘驗筆錄及截圖照片在卷（見原審卷
    第128至133頁、第135至137頁、第203至204頁、第227至233
    頁）。又扣案如附表編號1至10所示之白色結晶共10包，經
    送高雄市立凱旋醫院鑑定，結果均含第二級毒品甲基安非他
    命成分，且其純質淨重總計已逾20公克（驗前、驗後淨重、
    純質淨重均詳如附表編號1至10所載），亦有該醫院109年8
    月17日凱醫驗字第65335號濫用藥物成品檢驗鑑定書（見偵
    卷第69至79頁）、111年1月21日高市凱醫檢字第1117021190
    0號函暨所附之校正報告書（見原審卷第171至179頁）、原
    審辦理刑事案件電話紀錄查詢表（見原審卷第183頁）附卷
    可憑，是此部分事實堪以認定。
　㈡本件扣案之如附表編號1至10所示之毒品甲基安非他命雖係於
    被告駕駛之前開小客車中查獲，惟本院認依之卷存證據，並
    無得認定該10包甲基安非他命係被告所持有，理由如下：
　⒈被告雖於109年7月14日第一次警詢時自承：扣案附表編號1至
    10所示之甲基安非他命是我所有，要自己施用的，我是於10
    9年7月12日凌晨2點許，在高雄市鳳山水庫門口，跟綽號「
    曹仔」的男子以3萬元的代價所購得等語（見警卷第6頁），
    然被告自後即全然否認該甲基安非他命係其所持有，則依之
    前開說明，被告上揭自白，自不得作為有罪判決之唯一證據
    ，仍應調查其他必要之證據，以補強被告此部分自白之真實
    性。
　⒉證人李紀葦雖於警詢及偵訊時均證稱：在前開小客車上查扣
    之10包甲基安非他命是被告所有的等語（見警卷第22頁、偵
    卷第32頁），然因李紀葦是於為警查獲當時，與被告同車之
    人，其與被告就本案利益係立於對立地位，彼此利害衝突，
    故證人李紀葦非無為自己利益而故為不利於被告陳述之可能
    。況證人李紀葦於原審交互詰問時，經檢察官詰問在前開小
    客車上扣得之甲基安非他命10包是何人所有時，答稱：我不
    知道等語（見原審卷第210頁），而與其上揭於警詢及偵查
    中所述不符，則證人李紀葦前揭於警詢及偵查中所為不利被
    告之陳述是否屬實，即非無疑，自難遽然據之即為被告不利
    之認定。
　⒊被告於109年7月14日第二次警詢及同日偵訊時均供稱：我於1
    09年7月14日凌晨3時許，使用聊天軟體Messenger與李紀葦
    聯繫，要跟他拿第二級毒品甲基安非他命，2人相約在中安
    、孔鳳路口相見，在車上時，李紀葦就拿出一小包毒品甲基
    安非他命讓我在車上直接吸食等語（見警卷第15頁、偵卷第
    28頁）；再於本院審理時陳稱：（109年）7月13日晚上11點
    多，我先到小港桂林路那邊去接李紀葦，順便跟李紀葦拿一
    包（甲基）安非他命，後來我們在桂林路的路邊，在車上吸
    食毒品，在他家拿到毒品之後我就開始吸食那包毒品等語（
    見本院卷第120頁）。證人李紀葦於109年7月14日、同年10
    月8日偵查中經提示其與被告之Messenger對話紀錄後均證稱
    ：被告109年7月14日一直跟我要甲基安非他命，我有同意，
    之後被告就來找我，我有在我的住處大樓1樓外面給他一點
    點甲基安非他命，被告就說他要去附近施用等語（見偵卷第
    31至34頁）。核之其2人就李紀葦於109年7月14日有無償提
    供甲基安非他命予被告，而被告取得該甲基安非他命後，旋
    即施用等情，所述相符；並有被告與李紀葦之Messenger對
    話紀錄附卷可佐（見原審卷第35至37頁），是堪認李紀葦確
    實有於109年7月14日凌晨3、4時許（即前開Messenger對話
    紀錄顯示之時間），無償提供甲基安非他命予被告，被告取
    得該甲基安非他命後旋即施用之情。惟被告於109年7月14日
    第一次警詢時，經員警詢問其丟出車外之甲基安非他命1包
    是於何時、地，以何價錢向何人所購得時，卻答稱：都是跟
    同一個人買的，是在109年7月12日凌晨2點許，在高雄市鳳
    山水庫門口，跟綽號「曹仔」之男子以3萬元之代價購得等
    語（見警卷第6頁），未供出其最近一次施用甲基安非他命
    是在109年7月14日與李紀葦見面後，及其施用之毒品來源係
    李紀葦無償提供等情，顯有迴護李紀葦之情。又觀之查獲現
    場錄影畫面顯示，被告與李紀葦遭員警查獲後，2人在騎樓
    下等待警方將其等帶回警局時，李紀葦有跟被告說「你認一
    下阿」，被告覆以：「真的不是我...」，嗣於員警搜索其2
    人之身體時，被告更說：「我真的不能擔啦！我老婆沒有工
    作。拜託啦！」等語，有原審110年11月15日勘驗筆錄附卷
    可證（見原審卷第132至133頁），確有李紀葦要求被告承認
    該經查獲之甲基安非他命係其所有之舉（「認一下」），而
    與被告所辯本案係李紀葦要其扛下來等語，互可勾稽。再被
    告當日與李紀葦為警查獲時，員警林培雯先行查看車輛，且
    有查看座位底下，然僅看見駕駛座腳踏板下方有一盤蚊香，
    未見有其他物品，係林培雯盤查完後，被告急著回車上關上
    車門，員警劉浩權再請被告下車並看往駕駛座腳踏板，始看
    到附表編號1至10之甲基安非他命（置放於一黑色盒子中）
    等情，業經證人林培雯、劉浩權於原審證陳綦詳（見原審卷
    第275至276頁、第205頁），則如附表編號1至10所示之甲基
    安非他命係被告放置於駕駛座腳踏板處，衡情員警林培雯於
    初次盤查車輛時，實無未能看見該毒品之理，是可認被告辯
    稱：該甲基安非他命不是我的，是李紀葦要我承認附表編號
    1至10所示之甲基安非他命是我所有的等語，應非毫無可信
    之處。
　⒋復由被告與李紀葦之Messenger對話紀錄，可見被告於109年7
    月9日傳送「偉啊，現在可以一些給我嗎」、於同年7月12日
    傳送「可以給我嗎，，現在」、「可以嗎」，再於同年7月1
    4日傳送「可以給我一些嗎？？？？現在」、「我現在過去
    找你，，可以嗎？？？」等文字訊息予李紀葦（見原審卷第
    31至36頁），而李紀葦於偵查中經提示其與被告於109年7月
    14日之Messenger對話內容後，證稱：被告今天一直跟我要
    甲基安非他命，我有同意，之後他就來找我等語（見偵卷第
    32頁），可見被告於109年7月9日、7月12日、7月14日傳送
    上開訊息予李紀葦，均係欲向李紀葦索討毒品甲基安非他命
    。再酌以李紀葦於109年7月14日無償提供甲基安非他命予被
    告，被告取得該甲基安非他命後旋即施用，有如上述，可見
    被告當時應係迫切想要施用甲基安非他命，方會於取得李紀
    葦無償提供之甲基安非他命後，旋即施用，以解其毒癮。苟
    扣案如附表編號1至10所示之甲基安非他命為被告所持有，
    被告既已持有數量不少之甲基安非他命，何需不斷地於109
    年7月9日、7月12日、7月14日傳送訊息向李紀葦索討甲基安
    非他命，且於毒癮發作之時，不施用其自身所持有之甲基安
    非他命，以迅速解其毒癮，反而係遲自李紀葦處取得甲基安
    非他命後始施用，此顯與常情不符；況且，李紀葦既已於Me
    ssenger中答應欲提供甲基安非他命供被告施用，則被告是
    否有必要再攜帶如此大量之毒品出門，徒增被查獲之風險，
    亦非無疑，是以，扣案如附表編號1至10所示之甲基安非他
    命是否為被告所持有，實屬有疑。
　⒌再者，被告於前揭時、地，因違規停車為警查覺，被告隨即
    駕車離去，並將李紀葦無償轉讓而為伊施用剩餘之甲基安非
    他命1小包及吸食器1組自車窗拋擲出車外，嗣經民眾報警，
    員警始循線在高雄市○○區○○街00號前扣得該甲基安非他命（
    即附表編號11）及吸食器等情，業據被告於警詢、偵查中及
    原審審理時自承在卷（見警卷第6頁，偵卷第27至28頁、第9
    7頁，原審卷第269頁、第290頁），且經證人林培雯、劉浩
    權結證明確（各見原審卷第271至273頁、第196頁），並有
    高雄市政府警察局三民二分局109年7月14日6時許之搜索扣
    押筆錄暨扣押物品目錄表（見警卷第43至47頁）、查獲現場
    錄影畫面截圖（見警卷第163至169頁）、扣押物品照片（見
    警卷第97至99頁、第171頁）等在卷足憑。又該扣案之如附
    表編號11所示之白色結晶1包，經送鑑定，確含第二級毒品
    甲基安非他命成分，有高市凱旋醫院109年8月17日凱醫驗字
    第65335號濫用藥物成品檢驗鑑定書附卷可憑（見偵卷第79
    頁）。依被告於發現員警後旋即將附表編號11所示之甲基安
    非他命及其用以施用甲基安非他命之吸食器丟棄之反應以觀
    ，被告顯係有意規避警方查緝，擔心其持有、施用甲基安非
    他命毒品之行為遭警方發現，則苟扣案之附表編號1至10所
    示甲基安非他命亦係被告所持有，被告理應於丟棄附表編號
    11所示之甲基安非他命及吸食器時，將數量更多之附表編號
    1至10所示甲基安非他命一併丟棄，當無僅丟棄量少之附表
    編號11所示之甲基安非他命及吸食器，以求規避員警查獲之
    理，是堪認附表編號1至10所示之甲基安非他命應非被告所
    持有。
　㈢除被告109年7月14日第一次警詢時之自白，及與被告利益立
    於對立地位之證人李紀葦之於警、偵訊之指述外，卷內並無
    其他證據可資證明附表編號1至10所示之甲基安非他命係被
    告所持有，而補強被告前揭自白之真實性，自無從使本院獲
    致附表編號1至10所示之甲基安非他命為被告所持有之心證
    。
五、綜上，檢察官所舉之證據容尚未達於通常一般人均不致有所
    懷疑，而得確信其為真實之程度，仍有合理懷疑存在，自屬
    不能證明被告有公訴意旨所指之持有第二級毒品純質淨重20
    公克以上之犯行，依之前揭說明，自應為被告此部分無罪之
    判決。
貳、公訴不受理部分：
一、公訴意旨另略以：被告於109年7月14日5時45分許，駕駛前
    開自用小客車搭載李紀葦，在高雄市三民區正忠路及建興路
    口違規停車為警察覺，被告隨即駕車離去，並自車窗拋擲第
    二級毒品甲基安非他命1小包（毛重、純質淨重詳附表編號1
    1所載）及吸食器1組。因認被告就持有附表編號11所示之第
    二級毒品甲基安非他命部分，涉犯毒品危害防制條例第11條
    第4項之持有第二級毒品純質淨重20公克以上（與附表編號1
    至10所示之第二級毒品甲基安非他命10包純質淨重合計20公
    克以上）罪嫌等語。
二、按曾為不起訴處分、撤回起訴或緩起訴期滿未經撤銷，而違
    背刑事訴訟法第260條之規定再行起訴者，應諭知不受理之
    判決，刑事訴訟法第303條第4款定有明文。又意圖供自己施
    用而單純持有毒品，進而施用，則其持有之低度行為，當然
    為高度之施用行為所吸收，不另論以持有毒品罪，如因施用
    毒品而受觀察勒戒或強制戒治，除該觀察勒戒或強制戒治前
    所單純持有毒品部分為其所吸收而不另論罪外，如於施用毒
    品而被觀察勒戒或強制戒治後，業經檢察官為不起訴處分確
    定者，於不起訴處分作成前所為之為施用毒品而持有毒品行
    為，自亦為前開不起訴處分之確定效力所及，不得再行起訴
    。
三、訊據被告固坦認附表編號11所示之甲基安非他命係其持有，
    惟供稱：該包毒品是我109年7月14日施用剩餘的等語。經查
    ：　　　
  ㈠被告於前揭時、地，因違規停車為警察覺，被告隨即駕車離
    去，並將其持有之第二級毒品甲基安非他命1小包（毛重、
    純質淨重詳附表編號11所載）及吸食器1組，自車窗拋擲出
    車外，嗣經民眾報警，員警循線在高雄市○○區○○街00號前扣
    得該甲基安非他命1包及吸食器1組等情，業經認定如前。另
    被告於109年7月14日4時許，在前開自用小客車上施用甲基
    安非他命之犯行，業經臺灣高雄地方法院以110年度毒聲字
    第174號裁定被告應送觀察、勒戒後，嗣因認其無繼續施用
    毒品傾向，於110年11月9日釋放，並經臺灣高雄地方檢署檢
    察官以109年度毒偵字第2405號為不起訴處分確定等情，有
    臺灣高雄地方法院110年度毒聲字第174號裁定（見原審卷第
    261至262頁）、臺灣高雄地方檢察署109年度毒偵字第2405
    號不起訴處分書（見原審卷第263至264頁）、臺灣高等法院
    被告前案紀錄表等在卷可憑。是此等部分之事實均堪認定。
    　　
　㈡被告就上開其所持有而為警於109年7月14日6時許查獲之甲基
    安非他命，辯稱係當日凌晨3時許，伊與李紀葦聯繫後，李
    紀葦提供給伊施用後，伊所剩餘者等語。而李紀葦有於109
    年7月14日3、4時許，無償提供甲基安非他命供被告施用之
    情，已如前述。觀之被告自李紀葦處取得甲基安非他命及施
    用之時間，與員警扣得附表編號11所示甲基安非他命之時間
    密接，且附表編號11所示之甲基安非他命數量甚微，並同時
    經扣得吸食器1組，堪認附表編號11所示之甲基安非他命1包
    確係被告上揭施用後所剩餘者無訛。
　㈢附表編號11所示之甲基安非他命，既係被告於109年7月14日
    凌晨3、4時許取得進而施用剩餘者，被告為供己施用之目的
    而持有該甲基安非他命，其持有毒品之低度行為，應為施用
    之高度行為所吸收，二者為實質上一罪關係。被告上開施用
    甲基安非他命之犯行，既經檢察官為不起訴處分確定，有如
    前述，則被告於不起訴處分前，為自己施用而單純持有毒品
    之犯行，自應為前開不起訴處分之確定效力所及，不得再行
    起訴。檢察官就被告持有附表編號11所示之甲基安非他命犯
    行提起公訴，起訴程序核有違背規定，依之上開說明，應依
    刑事訴訟法第303條第4款之規定，判決公訴不受理。
參、原審因而就被告被訴持有附表編號1至10所示甲基安非他命
    部分，為被告無罪之判決；並就附表編號11部分，為公訴不
    受理之判決，且說明檢察官已於起訴書中聲請沒收附表編號
    11所示之甲基安非他命毒品，為免耗費司法資源，於本案依
    毒品危害防制條例第18條第1項前段宣告沒收銷燬該等甲基
    安非他命應為適宜，爰依前揭規定，就附表編號11所示之甲
    基安非他命宣告沒收銷燬。而盛裝上開毒品之外包裝袋1只
    ，係防止毒品裸露、逸出、潮濕，便於持有，與其上所殘留
    之毒品難以析離，且無析離之實益與必要，應視同毒品，一
    併依上開規定沒收銷燬之。至鑑定用罄之部分，既已滅失，
    自無庸再為諭知沒收銷燬，經核於法無不合。檢察官上訴執
    詞指摘原判決不當，為無理由，應予駁回。
據上論結，應依刑事訴訟法第368條，判決如主文。
本案經檢察官吳協展提起公訴，檢察官郭麗娟提起上訴，檢察官
李靜文到庭執行職務。
中　　華　　民　　國　　111 　年　　8 　　月　　30　　日
                    刑事第三庭  審判長法  官  吳進寶
                                      法  官  方百正
                                      法  官  徐美麗
以上正本證明與原本無異。
附表編號11部分，如不服本判決應於收受本判決後20日內向本院
提出上訴書狀，其未敘述上訴理由者，並得於提起上訴後20日內
向本院補提理由書狀（均須按他造當事人之人數附繕本）「切勿
逕送上級法院」。
惟就附表編號1至10部分，檢察官如不服本判決，如認有刑事妥
速審判法第9 條之理由，應於收受本判決後20日內向本院提出上
訴書狀，其未敘述上訴理由者，並得於提起上訴後20日內向本院
補提理由書狀（均須按他造當事人之人數附繕本）「切勿逕送上
級法院」。
刑事妥速審判法第9 條規定：
除前條情形外，第二審法院維持第一審所為無罪判決，提起上訴
之理由，以下列事項為限：
一、判決所適用之法令牴觸憲法。
二、判決違背司法院解釋。
三、判決違背判例。
刑事訴訟法第377 條至第379 條、第393 條第1 款規定，於前項
案件之審理，不適用之。
中　　華　　民　　國　　111 　年　　8 　　月　　30　　日
                                      書記官  吳宗霖
附表：
編號 物品名稱 數量 毛重 抽檢數量及純度 檢驗結果 1 甲基安非他命 1包 27.8公克 檢驗前淨重26.897公克，檢驗後淨重26.854公克，檢驗前總純質淨重16.055公克 第二級毒品甲基安非他命（Methamohetamine） 2 甲基安非他命 1包 1.3公克 檢驗前淨重1.060公克，檢驗後淨重1.039公克，檢驗前總純質淨重0.590公克 第二級毒品甲基安非他命（Methamohetamine） 3 甲基安非他命 1包 2.4公克 檢驗前淨重2.147公克，檢驗後淨重2.128公克，檢驗前總純質淨重1.361公克 第二級毒品甲基安非他命（Methamohetamine） 4 甲基安非他命 1包 1.2公克 檢驗前淨重0.973公克，檢驗後淨重0.950公克，檢驗前總純質淨重0.547公克 第二級毒品甲基安非他命（Methamohetamine） 5 甲基安非他命 1包 0.7公克 檢驗前淨重0.604公克，檢驗後淨重0.584公克，檢驗前總純質淨重0.336公克 第二級毒品甲基安非他命（Methamohetamine） 6 甲基安非他命 1包 1.1公克 檢驗前淨重0.844公克，檢驗後淨重0.824公克，檢驗前總純質淨重0.508公克 第二級毒品甲基安非他命（Methamohetamine） 7 甲基安非他命 1包 1.9公克 檢驗前淨重1.607公克，檢驗後淨重1.587公克，檢驗前總純質淨重1.005公克 第二級毒品甲基安非他命（Methamohetamine） 8 甲基安非他命 1包 0.3公克 檢驗前淨重0.194公克，檢驗後淨重0.175公克，檢驗前總純質淨重0.110公克 第二級毒品甲基安非他命（Methamohetamine） 9 甲基安非他命 1包 0.3公克 檢驗前淨重0.024公克，檢驗後檢體用罄，檢驗前總純質淨重0.014公克 第二級毒品甲基安非他命（Methamohetamine） 10 甲基安非他命 1包 0.3公克 檢驗前淨重0.155公克，檢驗後淨重0.136公克，檢驗前總純質淨重0.091公克 第二級毒品甲基安非他命（Methamohetamine） 11 甲基安非他命 1包 0.2公克 檢驗前淨重0.046公克，檢驗後淨重0.026公克，檢驗前總純質淨重0.029公克 第二級毒品甲基安非他命（Methamohetamine） 總計檢驗前純質淨重    20.646公克